【裁判字號】    95,訴緝,34
【裁判日期】    950928
【裁判案由】    加重強盜罪
【裁判全文】
臺灣士林地方法院刑事判決              95年度訴緝字第34號
公  訴  人  臺灣士林地方法院檢察署檢察官
被      告  丙○○
指定辯護人  本院公設辯護人丁○○
上列被告因加重強盜罪案件，經檢察官提起公訴（94年度偵字第
4804號、第4931號、第5347號），本院判決如下：
    主  文
丙○○意圖為自己不法之所有，結夥三人以上，以脅迫至使不能
抗拒，而使他人交付其物，累犯，處有期徒刑柒年肆月。
    事實及理由
壹、構成犯罪事實：
一、前案紀錄部分：
    丙○○曾於民國82年間，因犯違反麻醉藥品管理條例罪，經
    判處有期徒刑3 年6 月確定，82年8 月7 日開始執行，84年
    1 月20日假釋出監，嗣經撤銷假釋。又曾因82年間犯有藥事
    法之罪、84年間犯有傷害罪、90年間犯有搶奪罪，經分別判
    處有期徒刑8 月、6 月、1 年4 月確定，88年11月18日開始
    併同前開麻醉藥品管理條例罪殘刑執行，90年6 月22日再度
    假釋，又再經撤銷假釋。自91年5 月26日開始執行殘刑，至
    93年6月9日因縮刑期滿而執行完畢。
二、緣陳晉陽（綽號小虎，已另行審結）上網尋找作案目標，見
    電腦拍賣網站上乙○○在拍賣勞力士手錶、萬年曆手錶、凡
    格世界時區鬧鈴手錶之訊息後，與丙○○、張萬保、辛泳程
    （張萬保、辛泳程部分，均已另行審結，辛泳程的綽號為山
    貓）謀議犯案，共同基於意圖為自己不法所有之犯意聯絡，
    由陳晉陽向乙○○佯稱看錶，約乙○○於94年4 月6 日21時
    30 分 許，在台北市○○區○○路1 段128 號「大潤發一館
    」前看貨，乙○○則與其父親甲○○一同前往赴約。丙○○
    、陳晉陽及辛泳程等人，則由張萬保駕車搭載前往，抵達約
    定地點後，由陳晉陽與乙○○、甲○○交涉，當日礙於人潮
    多，4 人因而未著手。嗣再由陳晉陽於94年4 月7 日打電話
    給乙○○，佯稱決定購買二支勞力士手錶，並約乙○○於94
    年4 月7 日21時許，在同上地點見面交易。丙○○、陳晉陽
    、張萬保、辛泳程4 人依計畫前往，抵達後，由陳晉陽與乙○○、甲○○洽談購錶事宜，丙○○與張萬保、辛泳程則在
    自小客車附近等候伺機下手。經陳晉陽向乙○○、甲○○謊
    稱車內付款較為安全，將王、方2 人誘騙入車內，丙○○、
    張萬保、辛泳程隨即分別由自小客車前後車門進入車內，由
    辛泳程持其所有不具殺傷力之玩具手槍1 枝（未扣案）指向
    甲○○，以此脅迫方式，至使乙○○、甲○○不能抗拒，而
    交付如附表所示之4 只手錶（手錶部分價值計新台幣「下同
    」59 萬8664 元）、男用手拿包及現金3600元（其中3000元
    當場由陳晉陽返還甲○○）得手。
貳、認定犯罪事實所根據的證據及理由：
一、被告丙○○迭次坦白承認「甲○○、乙○○父子的強盜案，
    我有參與，有4 人作案，陳晉陽出面邀被害人上車，張萬保
    開車，辛泳程拿槍，我在後座控制乙○○．．是由陳晉陽提
    議．．賣錶資訊也是小虎在網路看到的，山貓拿槍在被害人
    面前晃，是4 人一起去，第1 次看地形，第2 次就動手了（
    見94年5 月16日警詢筆錄、94年5 月10日偵訊筆錄），另於
    本院訊問時坦承在「在往台北的車上，陳晉陽說待會跟被害
    人談手錶的事，叫我們3 人在車子附近等，等被害人上車，
    我們就跟著上車．．第1 天陳晉陽約被害人看錶，近半小時
    ，陳晉陽跟被害人說明天再看，第2 天到台北，陳晉陽下車
    跟被害人談，被害人上車，我們就靠近車子，陳晉陽叫我們
    上車，張萬保開車，辛泳程在前座，我和陳晉陽在後座。我
    看到辛泳程拿槍出來，陳晉陽說把身上的東西跟錢拿出來．
    ．作案的玩具手槍是辛泳程的」等語（見本院94年9 月21日
    、95年9月4日訊問筆錄）。
二、共同正犯陳晉陽迭次於偵查中結證「94年4 月7 日，由我約
    被害人在大潤發見面，阿保開車，還有山貓、阿雄一起去，
    ．．我請被害人上車，另外3 個人就上車，把被害人夾在中
    間，．．山貓拿玩具手槍，被害人就拿錶、錢出來」（見94
    年5 月4 日偵訊筆錄）、「我打電話看被害人有沒有空，犯
    案前1 天，約在大潤發見面，我、阿保、山貓、阿雄4 人坐
    阿保的車去，第1 次那裡人太多，不敢動手，隔天以電話約
    被害人說要買錶，被害人一上車後，阿保坐駕駛座，山貓在
    前座，我和阿雄在後座」等陳述（見94年5 月12日偵訊筆錄
    ）。
三、共同正犯張萬保於94年5 月6 日於偵查中結證「94年4 月7
    日大潤發搶案有參與，當天4 人一起去，我、阿雄、小虎、
    山貓一起上台北，阿雄叫丙○○，約到被害人後，由小虎跟
    被害人談，我們3 個人在旁邊，小虎把被害人帶上車，我坐
    駕駛座，其他2 人也跟著上車，將被害人東西搜光，但錢有
    還被害人」之陳述。
四、共同被告辛泳程於94年5 月5 日偵查中結證「是小虎上網找
    目標，約被害人後，再約我們3 人一起過去，小虎找阿保開
    車，載我們到大潤發，我們3 人等被害人進入車子，再過去
    ，我拿塑膠製手槍，小虎是陳晉陽，阿保是張萬保，另一個
    人是丙○○」之陳述。
五、被害人乙○○於警詢所為「94年4 月7 日21時許，在台北市
    內湖區大潤發商場附近，4 名男子中在車內右前座之1 名男
    子辛泳程持槍抵住父親甲○○頸部，要我們交出手錶、現金
    等財物」之陳述（見94年4 月9 日、94年4 月10日、94年5
    月4 日警詢筆錄）。
六、被害人甲○○於警詢所為「94年4 月7 日21時許，在台北市
    內湖區大潤發商場附近，遭4 名男子中在車內右前座之1名
    男子辛泳程持槍抵住頸部，脅迫交出手錶、現金等財物」之
    陳述（見94年4月8日、94年5月4日警詢筆錄）。
七、電腦網頁資料、監視畫面翻拍照片4 幀、贓物認領保管收據
    等附於偵卷可參。
八、本件犯罪事實，業據被告丙○○自白不諱，核與共同正犯陳
    晉陽、張萬保、辛泳程結證情節相符，復據被害人乙○○、
    甲○○指訴綦詳，另有電腦網頁資料、監視畫面翻拍照片4
    幀、贓物認領保管收據等附於偵卷為證，被告丙○○之強盜
    犯行，應可認定。
、論罪科刑的理由：
一、有關新舊法適用的問題：
    1 行為後法律有變更者，適用行為時之法律。但行為後之法
      律有利於行為人者，適用最有利於行為人之法律，94年1
      月7 日修正95年7 月1 日施行之刑法第2 條第1 項定有明
      文，此為「從舊從輕」之比較。所謂「法律有變更者」，
      指行為時與裁判時之刑罰法律，關於刑罰權規範事項互有
      不同內容之規定而言。而為「從舊從輕」之比較時，應就
      罪刑有關之共犯、未遂犯、想像競合犯、牽連犯、連續犯
      、結合犯，以及累犯加重、自首減輕暨其他法定加減原因
      （如身分加減）與加減例等一切情形，綜其全部罪刑之結
      果而為比較，先予指明。
    2 刑法第28條共犯規定，於修正前規定為「二人以上共同實
      施犯罪之行為者，皆為正犯」，修正施行後規定為「二人
      以上共同實行犯罪之行為者，皆為正犯」，其修正理由係
      為將陰謀共同正犯、預備共同正犯排除於本條規定之正犯
      之外。被告與陳晉陽、張萬保、辛泳程等3 人就本件犯行
      應論以共同實行犯罪行為之共同正犯，依修正施行前之刑
      法第28條規定論擬，無不利於被告。
    3 關於想像競合犯規定，修正前、後刑法，對於一行為部分
      ，均規定為「一行為而觸犯數罪名者，從一重處斷」，即
      依修正施行前之規定無不利於被告。
    4 關於累犯之規定，修正前刑法第47條規定「受有期徒刑之
      執行完畢，或受無期徒或有期徒刑一部之執行而赦免後，
      5 年以內再犯有期徒刑以上之罪者，為累犯，加重本刑至
      二分之一」，而修正後之刑法第47條第1 項則規定「受徒
      刑之執行完畢，或一部之執行而赦免後，5 年以內故意再
      犯有期徒刑以上之罪者，為累犯，加重本刑至二分之一」
      。無論適用新法或舊法，被告均應論以累犯，即舊法對於
      被告並無不利。
    5 綜合比較結果，本件應適用被告行為時之法律。
二、修正前刑法上的連續犯，是指有數個獨立的犯罪行為，基於
    一個概括的犯意，反覆為之，而觸犯同一性質之數罪名者而
    言，如果該項犯罪，係由行為人以單一行為接續進行，縱令
    在犯罪完畢以前，其各個舉動，已與該罪之構成要件完全相
    符，但在行為人主觀上對於各個舉動，不過為其犯罪行為之
    一部分者，當然成立一罪，不能以連續犯論。
三、本件被告丙○○與陳晉陽、張萬保、辛泳程等人，以購買手
    錶為由，先約乙○○、甲○○於94年4 月6 日在台北市內湖
    區大潤發商場前見面，因現場人潮多而未便著手強取，故再
    約定於94年4 月7 日見面交易，並於當日實施強盜行為之事
    實，已如前述，被告等人為完成強盜行為，伺機先後於94年
    4 月6 日、94年4 月7 日約被害人見面，主觀上僅係單一犯
    意，而其等在該二日內之數個舉動接續進行，目的在於實現
    一個犯罪構成要件，在犯罪完成以前，其等之各個舉動均屬
    犯罪行為之一部，為實質上一罪。檢察官認被告丙○○於94
    年4 月6 日之行為，另涉犯刑法第328 條第5 項預備強盜罪
    嫌，容有誤會，因檢察官認此部分與94年4 月7 日加重強盜
    部分，有連續犯裁判上一罪關係，故不另為無罪之諭知。
四、核被告丙○○的行為，是犯刑法第330 條第1 項之加重強盜
    罪。被告丙○○與陳晉陽、張萬保、辛泳程，就本件犯行，
    有犯意聯絡及行為分擔，為共同正犯。其以脅迫手段致使甲○○、乙○○父子2 人不能抗拒而交付財物，為同種想像競
    合犯，依修正前刑法第55條規定，從一重論處。被告曾犯如
    犯罪事實欄所記載等罪，有卷附台灣高等法院被告前案紀錄
    表為憑，其於93年6 月9 日受有期徒刑執行完畢後，5 年以
    內再故意犯有期徒刑以上本件之罪，為累犯，應依法加重其
    刑。
五、爰審酌被告已有多次犯罪紀錄，已如前述，另曾於88年間因
    連續強盜等案，經台灣桃園地方法院於94年8 月30日判處應
    執行有期徒刑16年確定，此見台灣高等法院被告之前案紀錄
    表可知，足見被告素行不佳，被告甫於93年間出監，不知檢
    束行為，不思以正當工作方式謀取所需，再為本件結夥強取
    他人財物行為，嚴重危害社會秩序，被害人所受之損害非輕
    ，念及被告坦承犯行之態度，以及本件實施強盜行為之際，
    未實質上對被害人施以外在暴力，被害人身體未受傷害等情
    ，量處如主文所示之刑。至本件供犯罪所用之共犯辛泳程所
    有無殺傷力玩具手槍一把，既非違禁物，且未扣案無證據證
    明現尚存在，本院認無宣告沒收之必要，附此敘明。
六、被告前於88年間所犯之連續強盜等行為，與本件犯罪行為時
    間相距5 、6 年之久，不論主觀或客觀上，均難認被告係基
    於修正前連續犯的概括犯意所為，即該案件明顯與本案無裁
    判上一罪關係，併予指明。
肆、適用法律的依據：
一、程序法方面：
    刑事訴訟法第299條第1項前段。
二、實體法方面：
    刑法第2 條第1 項前段、修正前刑法第55條、第330 條第1
    項、第47條。
中    華    民    國    95    年    9     月    28    日
                  刑事第五庭審判長法  官  朱光仁
                                  法  官  江翠萍
                                  法  官  蘇嫊娟
以上正本證明與原本無異。
如對本判決不服應於判決送達後10日內，向本院提出上訴狀。
                                  書記官  陳慧玲
中    華    民    國    95    年    10    月    2     日
附錄本案論罪科刑法條：
中華民國刑法第330條
犯強盜罪而有第321 條第1 項各款情形之一者，處7 年以上有期
徒刑。
前項之未遂犯罰之。


司法院資訊處製作；財團法人民間司法改革基金會備份。
